【裁判字號】    92,交易,385
【裁判日期】    920908
【裁判案由】    過失傷害
【裁判全文】
臺灣臺北地方法院刑事判決                        九十二年度交易字第三八五號
    公  訴  人  臺灣臺北地方法院檢察署檢察官
    被      告  乙○○
                丙○○  男  二.
右列被告因過失傷害案件，經臺灣臺北地方法院檢察署檢察官提起公訴（九十二年度
調偵字第二六四號），本院判決如左：
    主  文
乙○○、丙○○因過失傷害人，各處拘役伍拾日，如易科罰金，均以佰元折算壹日
。
    事  實
一、乙○○於民國九十一年九月十六日（起訴書誤載為十八日）十八時許，駕駛車牌
    號碼Ａ四─○三四八號自用小客車搭載其友丙○○坐在前座，沿臺北市○○○路
    由北向南方向（起訴書誤載為由南向北）之外側車道行駛，行至該路段六八二號
    前應乘客丙○○欲下車購物要求停車，原應注意在設有紅色實線之禁止臨時停車
    標線處所不得臨時停車，與臨時停車時，應依車輛順行方向緊靠道路右側，其右
    側前後輪胎外側距離緣石或路面邊緣不得逾六十公分，且依當時情形天候晴、夜
    間有照明、路面乾燥無缺陷、無障礙物且視距良好，並無不能注意情事，詎乙○○疏未注意及此，在設有紅色禁止臨時停車標線處所，未緊靠道路右側臨時停車
    ，其搭載坐在車內右前座之乘客丙○○亦疏未注意停車向外開啟車門時，應注意
    行人、車輛、並讓其先行，於乙○○臨時停車後貿然開啟車門，適有甲○○騎乘
    車牌號碼ＧＦＤ─二七○號重型機車駛至該處，因閃避不及，其所騎乘機車之左
    前車頭撞及丙○○開啟右前車門，甲○○因而人車倒地，受有臉部深部裂傷兩公
    分之傷害。
二、案經甲○○訴由臺北市政府警察局大安分局報請臺灣臺北地方法院檢察署檢察官
    偵查後起訴。
    理  由
一、訊據被告乙○○固不否認於右揭時、地臨時停車及被告丙○○開啟車門之際與告
    訴人甲○○所騎乘機車發生碰撞等情，惟被告乙○○則以：當時因交通擁擠塞車
    ，車輛係靜止狀態；而被告丙○○則以：伊開啟車門時，已注意後方有無來車，
    可能是告訴人車速太快且在車陣中穿梭等語，資為辯解（參見本院九十二年七月
    二十八日訊問筆錄及八月二十五日審理筆錄）。
二、經查：
(一)、關於被告乙○○於右揭時、地駕駛前開車牌號碼之自用小客車，搭載其友丙○○
    坐在右前座，在前述肇事地點與騎乘機車之告訴人甲○○發生碰撞，告訴人因而
    受有如事實欄第一項所載傷害之事實：(1)業據被告等於警局詢問、檢察官偵訊及
    本院審理時均供承不諱（參見九十二年度偵字第三○四八號偵查卷宗第六至九頁
    、本院九十二年七月二十八日訊問筆錄及八月二十五日審理筆錄），(2)核與告訴
    人於警局詢問時指訴情節大致相符（參見同前偵查卷宗第四至五頁），(3)且上述
    車禍發生經過之客觀事實，有臺北市政府警察局大安分局製作之道路交通事故調
    查報告表、交通事故談話紀錄表、道路交通事故補充資料表、交通事故肇事原因
    初步分析研判表、交通事故分析研判表及自首調查表各一份、現場及車損照片共
    九幀（以上均為影本）等件附卷可稽（參見同前偵查卷宗第十三至二十四頁），
    (4)再告訴人因本件車禍受有前述之傷害，業據其提出台北市仁康醫院之驗傷診斷
    書一紙在卷為憑（參見同前偵查卷宗第十頁）。
(二)、按汽車在設有禁止臨時停車標線處所不得臨時停車；又臨時停車時，應依車輛順
    行方向緊靠道路右側，其右側前後輪胎外側距離緣石或路面邊緣不得逾六十公分
    ，道路交通安全規則第一百十一條第一項第三款及第二項，分別定有明文。本件
    依卷附道路交通事故調查報告表所示，肇事地點即台北市○○○路六八二號前之
    路邊繪有紅色實線，表示該處不得臨時停車，即使需臨時停車，亦應遵守上開道
    路交通安全規則之規定，應依車輛順行方向緊靠道路右側，況依卷附道路交通事
    故調查報告表之記載，當時情形文天候晴，夜間有照明、路面乾燥無缺陷、無障
    礙物且視距良好，並無不能注意情事；惟據被告乙○○於九十一年九月十六日即
    案發當日，於仁康醫院所製作之交通事故談話記錄表略以：「當時我沿光復南路
    由北向南行駛外線車道靠右至肇事處，我車臨時停車，讓我朋友（右前座）下車
    ，當時我右前座乘客向外開啟右前車門時，有部ＧＦＤ—二七○重機沿同向行駛
    不明車道，從我車右邊突然行駛過來時，其前車車輪撞及我車右前車門而肇事。
    」、「（問：發現危害狀況時距離對方多遠？為何會發生碰撞？）當時我車沿外
    線車道至肇事處遇紅燈，我車隨前車暫停等紅燈，順便讓我車乘客下車（我車暫
    停時間約十秒後）我車乘客才向外開車門即被撞，當時我乘客要開車門前，我有
    看車內後視鏡見後方沒有來車。」與被告乙○○於本院九十二年八月二十五日審
    理時自承：「（問：當時是否有緊靠路邊停車？）有的，但是機車還可以過，..
    ..」、「（問：你的乘客為何要下車？）買東西。」等語，並參以告訴人甲○○
    同日所製作之交通事故談話記錄表中，指訴車禍發生經過情節稱：「當時我車光
    復南路由北向南行外線車道至肇事處時，有部Ａ四—○三四八自小客沿同向行駛
    同車道正暫停等紅燈中，當我車從Ａ四—○三四八自小客右邊經過時，其右前車
    門突然向外開啟，我見狀來不及反應致我車左前車頭撞及Ａ四—○三四八自小客
    右前車門而肇事。」等情，是由上述發生車禍雙方所陳述肇事經過，可知被告乙○○所駕駛之車輛在車道上臨停等紅燈之際，欲讓該車右前座之乘客丙○○下車
    購物，竟在設有紅色實線之禁止臨時停車標線處所，未緊靠道路右側臨時停車，
    致右前座乘客丙○○開啟車門時，碰擊騎車經過之告訴人跌倒受傷，其有過失至
    明。
(三)、次按停車向外開啟車門時，應注意行人、車輛、並讓其先行，道路交通安全規則
    第一百十二條第一項第十五款定有明文。惟據被告丙○○於九十一年十二月七日
    之警詢筆錄中略以：「當天我與乙○○共乘Ａ四—○三四八號自小客車行經該路
    段，當時因塞車時段停紅綠燈過久，然後就由我丙○○下車買東西，欲開啟車門
    之際我有先看後視鏡有無來車才確定開門，一開門時就被被害人甲○○所騎乘之
    ＧＦＤ—二七○號重機車發生撞上，當時我不知他從何處衝出來，所以才會撞上
    。」等語，與告訴人於前揭交通事故談話記錄表及九十一年十一月二十二日警局
    詢問時所指訴車禍發生經過情節稱：「徐駕駛將車輛未緊靠路邊停車，而任由乘
    客曾員未能注意後方來車情形下車，導致我駕重機ＧＦＤ—二七○號行駛於右側
    ，未能反應及時煞車，撞上臨開車門鎖面部位。」等情大致相符，另參照卷附交
    通事故分析研判表、交通事故補充資料表、現場及車損照片所示，被告車輛右前
    車門撞凹損，告訴人機車左前側車頭撞破裂損、左前方向燈破損之車損情形，亦
    顯示肇事前告訴人機車已駛近被告乙○○車輛右前車門旁，當被告丙○○開啟車
    門時，告訴人機車因閃避不及，其左前車頭與被告乙○○所駕駛車輛之右前車門
    發生碰撞，被告丙○○雖為自用小客車之乘客，於停車開啟車門時，亦應知悉並
    注意前揭交通安全規則，以防止危險發生，且觀諸道路交通事故調查報告表所載
    ，當時情形並無不能注意之情事，被告丙○○竟疏未注意即貿然開啟車門，以致
    撞及告訴人騎乘之機車而肇事，可見被告丙○○顯未遵守上開道路交通安全規則
    而有過失至明。
(四)、至被告乙○○、丙○○於本院審理時，雖分別以前揭情詞置辯；惟查：(1)被告乙○○既係在車道上臨停等紅燈之際，未緊靠道路右側之狀況下讓右前座之乘客下
    車，已如前述，則其另以當時塞車、交通狀況不佳，車輛無法動彈等語置辯，顯
    係搪塞卸責之詞，無足可採。(2)被告丙○○自稱開啟車門時有看後照鏡，並未看
    見告訴人才開啟車門及告訴人所騎乘機車之車速過快等語置辯，然後照鏡未能照
    到車輛側面及後方所有方位，其存在有視覺死角，應為駕駛及前座乘客人所知悉
    ，故駕駛人及前座乘客欲開啟車門時，除檢視後照鏡外，尚須轉頭或以眼睛餘光
    環視周圍情狀，確定後方無來車及行人始為開啟車門，而以本件車禍而論，倘若
    被告丙○○於開啟車門前已作上述之檢視動作，既已確定其右後方並無人車，何
    以開啟車門時，告訴人仍在被告乙○○車輛右後側並因閃剎不及而發生碰撞？如
    被告丙○○於開啟車門前，先轉頭注視右後方確實注意無往來車輛，應可避免本
    件事故發生，是被告丙○○縱看過後照鏡，尚難認其已盡完全之注意義務，況當
    時交通狀況不佳，道路上車輛擁塞之情況，已為被告乙○○於前揭警詢筆錄、交
    通事故談話記錄表及本卷審理時均自承在卷，且依告訴人於前述警詢筆錄及交通
    事故談話記錄表中均表示其車速為時速三十公里，並無證據足資證明告訴人有車
    速過快之情況，又姑不論當時告訴人騎乘機車是否速度過快，其對於在車內人員
    之動態實無預見之可能，被告丙○○於開啟車門前自須檢視後方確無來車始能開
    門，被告丙○○在未確定後方無來車前即貿然開啟車門致肇禍端，即難辭過失之
    責，再本院依卷附之道路交通事故調查表、交通事故談話紀錄表、道路交通事故
    補充資料表等資料，查無任何積極證據足資證明告訴人當時顯因未注意車前狀況
    ，以致影響其行車注意義務而肇事之事實，是被告丙○○前開所辯顯係卸責之詞
    ，亦無足取。
(五)、綜上所述，被告乙○○、丙○○顯未遵守上開道路交通安全規則之規定而有過失
    至明。從而，被告等之過失行為與告訴人所受傷害間，存有相當因果關係，應屬
    灼然，渠等過失傷害之犯行，洵堪認定。
三、核被告乙○○、丙○○所為，均係犯刑法第二百八十四條第一項前段之過失傷害
    罪。又被告乙○○於肇事後，陪同告訴人前往台北市仁康醫院就醫，等到臺北市
    政府警察局大安分局交通分隊警員張有鑫依指示前往告訴人就醫之醫院瞭解案情
    時，被告乙○○向前來處理之警員陳述車輛為其駕駛及肇事經過，固有卷附之自
    首調查表可參，然據被告乙○○及告訴人甲○○，於前揭警員張有鑫分別詢問渠
    等肇事後如何處置及報案經過時均稱：「路口剛好有指揮交通警察過來協助的。
    」等語，此有前揭交通事故談話紀錄表在卷可按，被告丙○○亦於九十二年七月
    二十八日本院調查時自承：「（問：當時在路口是否有警察自行到肇事地點？）
    是的，在路口前方一點，有警察指揮交通，當時是下班時間，發生車禍後不久他
    就自己過來處理車禍情況。」等語明確在卷，由上開陳述觀之，被告乙○○、丙○○肇事後，立即為現場指揮交通之警員所目擊並知悉其為肇事者，縱被告乙○○事後再向前來承辦本件交通事故之警員張有鑫表示係伊駕車肇事，法律評價上
    僅能視為犯罪之自白，核與自首必須在犯行未為任何有偵查犯罪職權之公務員知
    悉前表示之要件不符，是並不該當刑法第六十二條前段所定對於未發覺之犯罪自
    首而接受裁判之要件，故不依該條規定減輕其刑，併此敘明。爰審酌被告等均未
    有前科犯行，此有臺灣高等法院被告全國前案記錄表各一份附卷可憑，惟本件車
    禍應負全部之過失程度、對告訴人所造成之傷害、犯後尚能坦承犯行之態度以及
    迄今尚未與告訴人就民事賠償達成和解等一切情狀，分別量處如主文所示之刑，
    並諭知易科罰金之折算標準，以資懲儆。
四、據上論斷，應依刑事訴訟法第二百九十九條第一項前段，刑法第二百八十四條第
    一項前段、第四十一條第一項前段，罰金罰鍰提高標準條例第一條前段、第二條
    ，判決如主文。
本案經檢察官游儒倡到庭執行職務
中      華      民      國    九十二    年      九      月      八      日
                                      臺灣臺北地方法院交通法庭
                                          法  官  鄧  德  倩
右正本證明與原本無異。
如不服本判決，應於判決送達後十日內向本院提出上訴狀（應抄附繕本）。告訴人或
被害人如對於本判決不服者，應具備理由請求檢察官上訴，其上訴期間之計算係以檢
察官收受判決正本之日期為準。
                                          書記官  石  幸  代
中      華      民      國    九十二    年      九      月      八      日
附錄本案論罪科刑法條全文：
中華民國刑法第二百八十四條
 (過失傷害罪)
因過失傷害人者，處六月以下有期徒刑、拘役或五百元以下罰金，致重傷者，處一年
以下有期徒刑、拘役或五百元以下罰金。
從事業務之人，因業務上之過失傷害人者，處一年以下有期徒刑、拘役或一千元以下
罰金，致重傷者，處三年以下有期徒刑、拘役或二千元以下罰金。


司法院資訊處製作；財團法人民間司法改革基金會備份。
